臺灣高等法院民事裁定
111年度抗字第1464號
抗  告  人  吳孟蓉  
相  對  人  旭勝實業股份有限公司


法定代理人  李吳輝  
代  理  人  彭志傑律師
上列抗告人因與相對人旭勝實業股份有限公司間聲明異議事件，
對於中華民國111年9月30日臺灣新北地方法院111年度執事聲字
第53號所為裁定提起抗告，本院裁定如下： 
    主  文
抗告駁回。
抗告費用由抗告人負擔。
    理  由
一、抗告意旨略以：伊前以相對人無權占有伊共有之坐落新北市
    ○○區○○段000○000地號土地（下合稱系爭土地，如單指其一
    則逕稱其地號），並興建鐵皮屋、水泥建築物等地上物（下
    合稱系爭地上物）為由訴請拆屋還地，經臺灣新北地方法院
    （下稱原法院）以109年度訴字第502號判決伊勝訴，並准供
    擔保假執行（下稱系爭執行名義），嗣伊執之向原法院執行
    處聲請假執行，經原法院以110年度司執字第74720號拆屋還
    地等強制執行事件受理在案（下稱系爭執行事件，另就該強
    制執行程序稱系爭執行程序），嗣經相對人及第三人靖鎔科
    技有限公司（下稱靖鎔公司）以靖鎔公司為系爭地上物現占
    有人，且非系爭執行名義效力所及為由聲明異議，然靖鎔公
    司並非善意占有人，且所提出之租約顯有虛偽不實之情，然
    經原法院司法事務官仍以110年度司執字第74720號裁定駁回
    伊就拆除系爭地上物之強制執行聲請（下稱原處分），伊不
    服聲明異議，原裁定未察又駁回伊之異議，爰依法提起抗告
    ，聲明廢棄原處分及原裁定等語。
二、按執行名義為確定終局判決者，除當事人外，對於下列之人
    亦有效力：㈠訴訟繫屬後為當事人之繼受人及為當事人或其
    繼受人占有請求之標的物者。㈡為他人而為原告或被告者之
    該他人及訴訟繫屬後為該他人之繼受人，及為該他人或其繼
    受人占有請求之標的物者。前項規定，於執行名義為假執行
    之裁判者，亦準用之，強制執行法第4條之2第1項、第2項定
    有明文。又按執行名義係命債務人交出不動產而不交出者，
    執行法院得解除債務人之占有，使歸債權人占有；又債務人
    應交出之不動產，現為債務人占有或於查封後為第三人占有
    者，執行法院應解除其占有，點交於買受人或承受人；如有
    拒絕交出或其他情事時，得請警察協助；第三人對其在查封
    前無權占有不爭執或其占有為前條第2項但書之情形者，前
    項規定亦適用之，強制執行法第124條第1項前段、第99條第
    1、2項分別定有明文。所謂「債務人占有」，係指執行標的
    物現為債務人或為債務人之受僱人、學徒或與債務人共同生
    活而同居一家之人占有之情形。是於查封前已向債務人承租
    占有應交付之不動產者，顯非為債務人而占有，亦非係執行
    名義效力所及之人，若欠缺命其遷讓房屋之執行名義，依執
    行名義尚無從解除該第三人對系爭房屋之占有，而遂行命債
    務人拆屋還地之目的；倘不顧該第三人之占有系爭房屋，逕
    對債務人為拆屋還地之執行，該第三人占有系爭房屋之權益
    即受侵害（最高法院100年度台抗字第705號裁定意旨參照）
    。職是，在拆屋還地之強制執行案件，倘第三人非占有輔助
    人，其在執行名義之訴訟繫屬前已基於租賃法律關係占有標
    的物，應非執行名義主觀效力所及，自不得據該執行名義拆
    屋還地，以免妨害第三人之權利。
三、經查：
　㈠抗告人前以系爭土地共有人身分行使物上請求權，於民國108
    年12月20日訴請相對人拆屋還地及給付相當於租金之不當得
    利，經新北地院以109年度訴字第502號判決其勝訴，並准供
    擔保後為假執行，嗣抗告人執以聲請假執行，經原法院以系
    爭執行事件受理在案等情，固有系爭執行名義、強制執行聲
    請狀及準備程序筆錄在卷可稽（見原法院110年度司執字第7
    4720號卷〈下稱司執卷〉一第3頁至第5頁；原法院111年度執
    事聲字第53號卷〈下稱執事聲卷〉第23頁至第35頁、第39頁）
    ，然查，靖鎔公司係自106年12月20日起向第三人旭亨膠業
    有限公司（下稱旭亨公司）承租系爭地上物，租期至113年1
    2月19日止乙節，業據靖鎔公司提出房屋契約租賃書及支票
    明細為證（見司執卷一第125頁至第132頁），形式上靖鎔公
    司於系爭執行名義之訴訟繫屬前即已基於租賃關係占有系爭
    地上物迄今，揆諸前開說明，靖鎔公司即非系爭執行名義主
    觀效力所及，抗告人尚無從依系爭執行名義解除靖鎔公司對
    系爭地上物之占有，而遂行命相對人拆屋還地之目的，以免
    妨害靖鎔公司之權利，此外，抗告人復未對靖鎔公司另行取
    得命其遷讓系爭地上物、土地之執行名義，系爭執行程序自
    不得進行。　
　㈡抗告人雖稱靖鎔公司早於106年7月間即知悉相對人無權占有
    系爭土地，自非善意占有人云云，固據其提出訊問筆錄為證
    （見司執卷一第86頁至第91頁），然抗告人雖曾於106年間
    對靖鎔公司法定代理人曾憲銘及相對人法定代理人李吳輝提
    出竊佔之刑事告訴，惟經臺灣新北地方檢察署為不起訴處分
    在案，有不起訴處分書可參（見司執卷一第97頁至第98頁；
    司執卷二第33頁至第34頁），而抗告人係於108年12月20日
    始向相對人提起訴訟，已如前述，自難以抗告人事後取得勝
    訴判決即得遽以推論靖鎔公司為惡意占有人，況強制執行法
    第4條之2之執行力主觀範圍本未擴張及於訴訟繫屬前之占有
    人，是抗告人此部分主張，並無足採。至抗告人另主張旭亨
    公司並無出租系爭地上物之權限，僅係為規避強制執行而製
    作虛偽不實之租約云云，然此涉及實體法律關係之判斷，並
    非執行法院於非訟程序所得審究，執行法院對此等事項並無
    實體審認之權限，自應由當事人另循民事訴訟途徑以資解決
    ，抗告人所陳上情，亦無理由。
四、綜上所述，原處分駁回抗告人強制執行之聲請，原裁定駁回
    抗告人之異議，核無不合。抗告意旨仍執前詞指摘原裁定不
    當，聲明廢棄，為無理由，應予駁回。
五、據上論結，本件抗告為無理由，裁定如主文。
中　　華　　民　　國　　111 　年　　11　　月　　25　　日
                  民事第二十庭  
                      審判長法　官  周祖民
　　　　　　　　　　　  　  法　官  鄭威莉
　　　　　　　　　　　  　  法　官  張永輝
正本係照原本作成。
本裁定除以適用法規顯有錯誤為理由外，不得再抗告。如提起再
抗告，應於收受送達後10日內委任律師為代理人向本院提出再抗
告狀。並繳納再抗告費新臺幣１千元。
中　　華　　民　　國　　111 　年　　11　　月　　25　　日

                            書記官  鄭淑昀